【裁判字號】    98,訴,28
【裁判日期】    980807
【裁判案由】    塗銷地上權登記
【裁判全文】
臺灣苗栗地方法院民事判決                98年度訴字第28號
原      告  午○○
訴訟代理人  洪嘉鴻律師
複代理人    鄭晃奇律師
被      告  巳○○○
            辰○○
                        7巷3.
            卯○○
                        2號
            寅○○
            戊○○
                        號
            子○○
                        1號
            丑○○
                        51號.
            申○○
            壬○○
            辛○○
            庚○○
            癸○○
                        119.
            丁○○
                        巷3號.
            乙○○
                        巷18.
            丙○○
                        巷11.
            甲○○
                        3巷2.
            未○○○
                        號
            己○○
                        巷16.
上列當事人間請求塗銷地上權登記事件，本院於民國98年7 月21
日言詞辯論終結，判決如下：
    主  文
被告應就其被繼承人徐阿球於原告所有坐落苗栗縣造橋鄉○○段
第二八０地號土地所設定於民國五十三年以南地所字第０００六
一九號收件，權利範圍二分之一、存續期間無定期、設定權利範
圍一四八點七六平方公尺之地上權登記，辦理繼承登記後，將該
地上權登記予以塗銷。
訴訟費用由被告連帶負擔。
    事實及理由
壹、程序方面：
    被告巳○○○、辰○○、卯○○、寅○○、戊○○、申○○
    、壬○○、辛○○、庚○○、丁○○、乙○○、甲○○、未
    ○○○、己○○等人經合法通知，均未於言詞辯論期日到場
    ，經核均無民事訴訟法第386 條所列各款情形，爰依原告之
    聲請，由其一造辯論而為判決。
貳、實體方面：
一、原告主張：坐落苗栗縣造橋鄉○○段280 地號土地為原告所
    有，訴外人徐阿球於民國53年間，就系爭土地設定以建築改
    良物為目的，以南地所字第000619號收件，權利範圍2 分之
    1 、存續期間無定期、設定權利範圍148.76平方公尺之地上
    權登記，嗣徐阿球於85年7 月19日死亡，系爭地上權應由其
    繼承人即被告巳○○○、辰○○、卯○○、寅○○、戊○○
    、子○○、丑○○、申○○、壬○○、辛○○、庚○○、癸○○、丁○○、乙○○、丙○○、甲○○、未○○○、己○○等18人繼承，然被告等人迄未就前開地上權辦理繼承登記
    ；又該地上權係以建築改良物為目的，惟系爭土地上目前已
    無任何建物存在，前開地上權存在之目的業已消滅，該地上
    權並未定有存續期間，且無支付地租之約定，其存在對於原
    告所有權之行使有所妨礙，原告應有終止地上權設定契約之
    權利，以回復土地之完整，為此對被告等人為終止地上權契
    約之意思表示，並請求被告等18人就其被繼承人徐阿球所設
    定之該地上權辦理繼承登記後，將該地上權登記予以塗銷等
    語；並聲明：如主文第1 項所示。
二、被告子○○、丑○○、癸○○、丙○○等人則以：渠等均為
    訴外人徐阿球之繼承人，系爭土地上原有之建物為50年屋齡
    之半磚造農舍，並登記於徐阿球名下，原告取得系爭土地後
    ，未經建物所有權人同意，即擅自拆除鏟平，惟居住附近之
    居民不認識當時之施工人員，故無從指認，亦不願出庭作證
    等語，資為抗辯；並聲明：駁回原告之訴。其餘被告巳○○○、辰○○、卯○○、寅○○、戊○○、申○○、壬○○、
    辛○○、庚○○、丁○○、乙○○、甲○○、未○○○、己○○等人經合法通知，均未曾於言詞辯論期日到場，亦未提
    出書狀作何聲明或陳述。
三、得心證之理由：
（一）按稱地上權者，謂以在他人土地上有建築物，或其他工作
      物，或竹木為目的而使用其土地之權；地上權未定有期限
      者，地上權人得隨時拋棄其權利，但另有習慣者，不在此
      限；民法第832 條、第834 條第1 項前段分別定有明文。
      所謂「未定有期限」，即指地上權未定有存續期間，此正
      足以表示當事人不願意受期限拘束之意，本諸未定期限之
      法律關係，當事人得隨時終止之原則，土地所有人與地上
      權人應得隨時終止之。至土地所有人之終止權，應受地上
      權使用目的之限制，在以有建築物為目的之地上權，基於
      對地上權人之保護，不宜較基地承租人為薄之理由，應解
      為定有至建築物不堪使用時為止之期限；蓋以有建築物為
      目的而設定之地上權，非有相當期限不能達其目的，此際
      當事人雖未表明地上權之期限，但依地上權設定之目的，
      探求當事人真意，自應作上述解釋。次按當事人主張有利
      於己之事實者，就其事實有舉證之責任；民事訴訟法第27
      7 條前段定有明文。
（二）查原告主張其為系爭土地之所有權人，該筆土地於53年間
      設定前開以建築改良物為目的之地上權予訴外人徐阿球，
      並未約定存續期限，嗣後訴外人徐阿球已於85年7 月19日
      死亡，被告巳○○○等18人均為其法定繼承人，然尚未就
      該地上權辦理繼承登記等情，業據原告提出土地登記謄本
      、徐阿球除戶謄本及繼承系統表、被告戶籍謄本等件為證
      ，並為言詞辯論期日到場之被告所不爭執，而被告巳○○○、辰○○、卯○○、寅○○、戊○○、申○○、壬○○
      、辛○○、庚○○、丁○○、乙○○、甲○○、未○○○
      、己○○等14人經合法通知，既未於言詞辯論期日到場爭
      執，復未提出書狀作何聲明或陳述以供本院斟酌，本院審
      酌上揭書證，認原告此部分之主張均為真實。原告另陳稱
      目前系爭土地上已無建物存在，亦據其提出現場照片乙幀
      為證，並經本院囑託苗栗縣竹南地政事務所派員會同原告
      及其訴訟代理人至現場勘測後查明屬實，此有該地政事務
      所98年4 月6 日南地二字第0980002810號函在卷可憑，被
      告子○○、丑○○、癸○○、丙○○等4 人就系爭土地上
      目前已無建物存在之事實，固不爭執，然渠等另行辯稱：
      系爭土地上原為徐阿球所有之建物遭原告擅自雇工拆除云
      云，惟此節業為原告所否認，而被告子○○等4 人就其上
      開所稱之事實，始終未曾提出任何證據方法以實其說，尚
      難遽信其此部分所述係屬真實，並據以為對被告有利之認
      定。系爭地上權登記既以建築改良物為目的，且未約定存
      續期間，應解為定有至建築物不堪使用時為止之期限，然
      土地上目前已無建物之存在，足見系爭地上權之設定目的
      已於建物滅失時完成，存續期限亦應於建物滅失時屆至，
      土地所有權人應得隨時終止地上權設定契約，並進而請求
      地上權人塗銷地上權登記。
（三）綜上所述，系爭地上權之設定目的既已完成，存續期限亦
      於建物滅失時屆至，原告本於土地所有權人之地位，自得
      隨時終止地上權契約，並訴請塗銷地上權登記；而系爭地
      上權人徐阿球業已亡故，應由被告等人繼承其權利義務，
      則原告本於繼承之法律關係，終止兩造間就系爭地上權之
      設定契約，並訴請被告巳○○○等18人就其被繼承人徐阿
      球之前開地上權，辦理繼承登記後，予以塗銷，洵屬有據
      ，應予准許。
四、本件事證已臻明確，兩造所提其餘攻擊防禦方法及證據，經
    審酌之後，核與判決結果不生影響，爰不一一論述，附此敘
    明。
五、訴訟費用負擔之依據：民事訴訟法第85條第2 項。
中    華    民    國    98    年    8     月     7    日
                  民事庭法  官  邱光吾
以上正本係照原本作成
如對本判決上訴，須於判決送達後20日內向本院提出上訴狀
                        書記官  葉燕蓉
中    華    民    國    98    年    8     月     7    日


司法院資訊處製作；財團法人民間司法改革基金會備份。
